【裁判字號】    96,上訴,1998
【裁判日期】    970122
【裁判案由】    偽證
【裁判全文】
臺灣高等法院高雄分院刑事判決        96年度上訴字第1998號
上  訴  人  乙○○
即  被  告
選任辯護人  薛西全  律師
            劉妍孝  律師
            邱國逢  律師
上列上訴人因偽證案件，不服臺灣高雄地方法院95年度訴字第
4357號中華民國96年8 月7 日第一審判決（起訴案號：臺灣高雄
地方法院檢察署95年度偵字第28968 號），提起上訴，本院判決
如下：
    主  文
原判決撤銷。
乙○○犯偽證罪，處有期徒刑肆月，減為有期徒刑貳月。
    事  實
一、乙○○明知其妹李曉鈺確曾於94年2 月8 日晚上8 時許，在
    高雄縣岡山鎮○○路47號前，以「下三濫」等語辱罵其弟甲○○之事實，竟基於偽證之單一犯意，先於李曉鈺對甲○○
    告訴誣告而由臺灣高雄地方法院檢察署檢察官以94年度偵字
    第28509 號偵查之案件中，於94年12月28日上午11時8 分許
    ，經檢察官傳喚到庭作證並供前具結後，就甲○○所涉前揭
    誣告案情之重要關係事項，虛偽證述甲○○於94年2 月8 日
    晚上8 時許，並未在高雄縣岡山鎮○○路47號前等語；復於
    甲○○對李曉鈺告訴公然侮辱由原審法院以95年度簡上字第
    457 號審理之案件中，於95年9 月21日上午9 時40分許，經
    原審法院傳喚到庭作證並供前具結後，就李曉鈺所涉前揭公
    然侮辱案情之重要關係事項，亦接續虛偽陳述甲○○於上開
    時、地並未在場等語，均致生妨害於司法審理之正確性。
二、案由甲○○告發，經臺灣高雄地方法院檢察署檢察官偵查起
    訴。
    理  由
壹、程序部分：
    按被告以外之人於偵查中向檢察官所為之陳述，除顯有不可
    信之情況者外，得為證據，刑事訴訟法第159 條之1 第2 項
    定有明文。偵查中對被告以外之人所為之偵查筆錄，或被告
    以外之人向檢察官所提之書面陳述，性質上均屬傳聞證據。
    惟現階段刑事訴訟法規定檢察官代表國家偵查犯罪、實施公
    訴，依法其有訊問被告、證人及鑑定人之權，證人、鑑定人
    且須具結，而實務運作時，檢察官偵查中向被告以外之人所
    取得之陳述，原則上均能遵守法律規定，不致違法取供，其
    可信度極高，是除顯有不可信之情況外，自得為證據；本件
    證人甲○○、顎元靜另案於檢察官偵查中所為之證述，性質
    上雖屬傳聞證據，惟係偵查中向檢察官所為之證述，其經具
    結部分，並無顯有不可信之情況，衡諸上開規定，自具有證
    據能力；至未經具結部分，因與刑事訴訟法第158 條之3 規
    定有違，應無證據能力。
貳、實體部分：
一、訊據上訴人即被告乙○○固不諱言於前揭案件偵查或審理中
    確曾具結證述甲○○於94年2 月8 日晚上8 時許，並未在高
    雄縣岡山鎮○○路47號前之事實，惟矢口否認有何偽證之犯
    行，辯稱：我都是據實陳述，我當天的確沒有看到甲○○在
    場，甲○○所提出之現場錄音帶係經過剪接、變造云云；經
    查：
  (一)被告乙○○於李曉鈺對甲○○告訴誣告而由臺灣高雄地方法
    院檢察署檢察官以94年度偵字第28509 號偵查之案件中，確
    於94年12月28日上午11時8 分許，經檢察官傳喚到庭作證並
    供前具結後，證述甲○○於94年2 月8 日晚上8 時許，並未
    在高雄縣岡山鎮○○路47號前等語；復於甲○○對李曉鈺告
    訴公然侮辱而由原審法院以95年度簡上字第457 號審理之案
    件中，於95年9 月21日上午9 時40分許，經原審法院傳喚到
    庭作證並供前具結後，亦證述甲○○於上開時、地並未在場
    等語之事實，有臺灣高雄地方法院檢察署94年度偵字第2850
    9 號94年12月28日訊問筆錄暨證人結文1 份（見臺灣高雄地
    方法院檢察署94年度偵字第28509 號卷第11至15頁）及原審
    法院95年度簡上字第457 號95年9 月21日審判筆錄暨證人結
    文1 份（見原審法院95年度簡上字第457 號卷第67至76頁）
    在卷可稽，且經原審勘驗偵查訊問錄音光碟確認無訛，有勘
    驗筆錄1 份附卷可佐，並為被告所不爭執，堪以認定。
  (二)又被告與其妹李曉鈺、其妹婿丙○○於94年2 月8 日晚上8
    時許，至其母親鄂元靜在高雄縣岡山鎮○○路47號住處大門
    前，因家庭糾紛與鄂元靜發生口角衝突，被告之姪子楊漢威
    見狀即撥打電話予告訴人甲○○，嗣後甲○○即趕至該地點
    ，並與被告、李曉鈺等人亦發生口角爭執等情，業據證人甲○○於原審結證稱：「（檢察官問：94年2 月8 日晚上8 點
    你是否有去高雄縣岡山鎮○○路47號你母親住處？）我確實
    有到該處，但實際案發現場應該45號，因為45號到47號是我
    母親所居住處。事發前4 、5 分鐘楊漢威打電話到我家告訴
    我說，李曉鈺、被告、丙○○3 人開車到我母親家吵，我才
    隨後到我母親家。到達現場時我看被告、李曉鈺、丙○○，
    我母親在場」「我到現場就馬上開錄音筆錄音，當時有跟被
    告發生爭執」「（問：你與被告發生爭執時，李曉鈺、丙○○所站的位置？）我朝門口走去，李曉鈺站在我左邊，我母
    親在我右手邊，被告、丙○○在我右前方」「我在現場停留
    約3 分鐘，我至現場時被告等人已經放完鞭炮，之所以錄音
    中有鞭炮之聲音，應該是其他小孩放沖天炮的聲音」等語明
    確（見原審卷第59至62頁），核與證人鄂元靜於原審所結證
    稱：「（檢察官問：94年2 月8 日晚上8 點許被告有無到你
    家？）有，當時有被告、李曉鈺、丙○○」「（問：他們有
    無跟你說什麼話？）他們來挖苦我，你為何沒有出去吃飯，
    為何還在這裡，大字報為何被撕掉，冥紙被誰掃掉」「（問
    ：他們說完上開話語之後，他們還作何事？）準備放鞭炮，
    我就用掃把阻止，用水桶阻擋他們，他們還是放完鞭炮」「
    （問：當時甲○○有無到現場？）有，是楊漢威聽到他們講
    挖苦我的話，他就打電話給甲○○，甲○○才到現場」「（
    問：甲○○的家到你家距離多遠？）走路大概3 分鐘就到」
    「（問：甲○○到現場時，被告他們是否離開現場？）還沒
    有」「（問：甲○○到現場時有無跟被告講話？）有，被告
    看到甲○○時就說護衛來了，甲○○拉我要離開，被告就說
    我為何要躲，為何不在場」「（問：當時甲○○到現場時，
    被告、李曉鈺、丙○○所站的位置為何？）我站在門前，我
    背對房子，甲○○從我左邊小路走來到我左邊，李曉鈺站在
    甲○○的左邊，被告、丙○○站在我右前方，與我面對面」
    「（問：被告所站位置距離你多遠？）大約3 公尺，可以聽
    到被告講話」「（問：當時甲○○手上有無拿錄音筆？）有
    」「（問：當時你有無聽到李曉鈺說一天到晚拿錄音筆有什
    麼屁用，下三濫？）有，她是對甲○○講的」「（問：當時
    現場是否有聽到放沖天炮的聲音？）有。」（被告問：甲○○到現場後有無跟李曉鈺對話？）沒有對話，只有李曉鈺對
    甲○○說一天到晚拿錄音筆有什麼屁用，下三濫」等語相符
    （見原審卷第63至67頁）；顯見被告所辯稱：我都是據實陳
    述，我當天確實沒有看到甲○○在場云云，已無足採。
  (三)經原審當庭勘驗告訴人所提出於前揭時、地錄音之錄音帶內
    容，其勘驗結果為：「（乙○○稱：）幹盡缺德事！」、「
    （甲○○稱：）走走走，到我那邊去！」、「（乙○○稱：
    ）叫警察來嘛！」、「（甲○○稱：）走走走！」、「（乙○○稱：）幹嘛躲啊！」、「（甲○○稱：）哎！妳管他，
    走吧！」、「（乙○○稱：）對不對？你那護衛！護衛！」
    、「（甲○○稱：）盡量罵！盡量罵！準備吃牢飯！盡量罵
    ！」、「（乙○○稱：）護衛！啊！我告訴你！我告訴你！
    」、「（甲○○稱：）你等吧！公共危險罪、誣告！懂不懂
    ？等著！放火燒！有本事放火燒，懂不懂？放火燒！（背景
    有施放沖天炮的聲音）」、「（李曉鈺稱：）一天到晚拿著
    錄音機，管什麼屁用啊！」、「（甲○○稱：）妳等著！」
    、「（李曉鈺稱：）下三濫！」、「（甲○○稱：）等著！
    」、「（李曉鈺稱：）下三濫！（背景有狗吠聲）」、「（
    李曉鈺稱：）下三濫嘛你！（背景有狗吠聲）」，有原審96
    年6 月11日勘驗筆錄1 份在卷可參（見原審卷第163 至164
    頁），亦與證人甲○○及鄂元靜前揭結證情節均互核一致，
    再參以證人李曉鈺亦陳稱：確於94年2 月8 日晚上8 時許，
    在高雄縣岡山鎮○○路47號前出言「下三濫」等語，復核與
    前揭錄音帶錄音內容相符，足證告訴人確曾於94年2 月8 日
    晚上8 時許，在高雄縣岡山鎮○○路47號前，並確有當場錄
    音，而李曉鈺出言「下三濫」等語時，告訴人與被告亦均同
    時在場；至證人李曉鈺雖辯稱「下三濫」等語係對其配偶丙○○所言，然證人李曉鈺公然侮辱犯行已經原審法院以95年
    度簡上字第457 號判處拘役30日確定，此部分所辯即無可採
    ，故被告所辯稱：我當天在現場未見到甲○○云云，顯與事
    實不符。
  (四)再被告雖辯稱：告訴人所提出之現場錄音帶係經過剪接、變
    造云云。惟查，經原審當庭勘驗告訴人所提出其於前揭時、
    地錄音之錄音帶內容，與證人甲○○、鄂元靜及李曉鈺結證
    情節一致外，其錄音背景聲音均相續連貫，並無經剪接或變
    造所造成之中斷或其他特殊異狀，另錄音背景聲音有狗吠聲
    及燃放鞭炮之聲音，除與案發當時為農曆年除夕夜等情相符
    外，亦與證人甲○○、鄂元靜及楊漢威證述當時有人在活動
    中心旁施放沖天炮，及鄰人確有養狗等情相符，有原審前揭
    96年6 月11日勘驗筆錄1 份在卷可參（見原審卷第163 至16
    4 頁）。又被告與告訴人另於94年2 月17日及18日之對話錄
    音內容，觀諸臺灣高雄地方法院檢察署94年度偵字第10777
    號卷第36至40頁所附之錄音譯文及被告所提出之錄音譯文相
    互比較，並無類似前揭94年2 月8 日對話內容之語句，且證
    人李曉鈺並未在場，實難想像告訴人如何由此剪接、變造本
    案對話內容之錄音，足見被告所辯稱：本案錄音內容可能係
    告訴人剪接94年2 月17日、18日告訴人與被告間之對話內容
    云云，實非可採。再告訴人於上開錄音內容中所稱：「你等
    吧！公共危險罪、誣告！懂不懂？等著！放火燒！有本事放
    火燒，懂不懂？放火燒！」等語，係指被告於同日下午5 時
    許，在告訴人位於高雄縣岡山鎮○○路125 號住家1 樓前方
    灑冥紙、插香等行為涉犯公共危險罪嫌而言，此據證人甲○○於原審法院另案審理中結證在卷（見原審法院95年度簡上
    字第457 號卷第65頁），且被告於另案以證人身份作證時亦
    自承確有至告訴人住處門前灑冥紙之行為（見原審法院95年
    度簡上字第457 號卷第71頁），亦足證被告以其另於同年月
    17日至告訴人前揭住處潑灑機油，而主張告訴人前揭錄音內
    容係剪接其與告訴人於是日因潑灑機油而發生衝突之錄音內
    容云云，亦顯非可採。是本案雖因告訴人於前揭時、地用以
    錄音之錄音筆內原始檔案不復存在，致鑑定單位無從單憑告
    訴人由錄音筆原始檔案所拷貝之錄音帶以鑑定前揭錄音內容
    是否一貫，是否已經過剪接、編輯，有內政部刑事警察局95
    年1 月16日刑鑑字第0950006171號函1 紙在卷可考（見臺灣
    高雄地方法院檢察署94年度偵續字第206 號卷第37頁），然
    前揭錄音內容既無任何明顯遭人變造、剪接所造成之背景聲
    音不連貫或錄音中斷之特殊異狀，復與證人甲○○等人於原
    審審理中所結證之情節一致，亦無任何不合常情事理之處，
    均已如前述，則被告空言主張前揭錄音內容係遭告訴人剪接
    、變造云云，即屬無據，殊無足採。
  (五)至證人楊漢威於原審審理中雖證述：我後來在房間內並未聽
    到甲○○、李曉鈺及乙○○等人爭吵的聲音等語（見原審卷
    第171 頁）；然查證人楊漢威之房間距離門口約5 公尺，且
    其間須經過其二舅李仲訓之房間及客廳乙情，業據證人楊漢
    威於原審審理中結證無訛（見原審卷第171 頁），則證人楊
    漢威於房間內是否確能清楚聽悉屋外之爭吵聲音，是否確能
    明確辨別係何人在屋外爭吵，係僅有被告、李曉鈺、丙○○
    及鄂元靜等人，抑或亦包括告訴人在內，均實非無疑，況由
    證人甲○○及鄂元靜前揭結證內容及錄音內容所示，告訴人
    到場之目的係欲將鄂元靜帶離現場，是時被告點燃鞭炮及證
    人鄂元靜以掃把、水桶欲加以阻擋之較大規模衝突已經結束
    ，僅剩告訴人欲帶走鄂元靜時，與被告及李曉鈺間所發生之
    零星口角爭執，衡情證人楊漢威於回到房間後，因距離及音
    量等因素，故未能清楚聽到被告、李曉鈺及告訴人等人之口
    角聲音，亦難謂即與常情有違。另證人李曉鈺、陳皖筠於原
    審審理中雖均證述：當時甲○○並不在現場，並未看到甲○○出現云云（見原審卷第57、68頁），證人丙○○於另案偵
    查中及本院審理時亦證述：並未看到告訴人云云（見臺灣高
    雄地方法院檢察署94年度偵續字第206 號卷第13頁、本院97
    年1 月8 日審判筆錄），及證人陳明和於原審法院另案審理
    中證述：甲○○並未在現場云云（原審法院95年度簡上字第
    457 號卷第125 至126 頁）；惟查，上開證人證述告訴人當
    時並未在場云云，不惟與證人甲○○、鄂元靜前揭結證情節
    迴異，亦與告訴人所提出之前揭錄音帶錄音內容互異，顯見
    渠等前揭所述與事實確有出入，已難逕予採為有利被告之認
    定。況證人李曉鈺係前揭公然侮辱案件之被告，亦係前述誣
    告案件之告訴人，本案告訴人甲○○是否在場，關乎證人李
    曉鈺是否該當前揭案件公然侮辱罪之罪名，亦關係其告訴甲○○誣告之罪名是否成立，是於此利害關係衝突之情況下，
    自難期其確能立於中立之立場而為證述；另證人丙○○係證
    人李曉鈺之配偶，證人陳皖筠係證人李曉鈺之女兒，渠等與
    證人李曉鈺既係關係密切之家人，亦難期待渠等確能不受證
    人李曉鈺或本案被告之影響而為證述。復證人陳皖筠、陳明
    和既均自承當日並未在被告等人發生爭執衝突之現場，而係
    站在與現場仍有相當距離之活動中心圍牆或店家門口觀看等
    語，則渠等當時既非處於被告等人發生衝突之現場，佐以告
    訴人經證人楊漢威通知至現場後約3 分鐘即帶證人鄂元靜離
    開，衡情於此短暫、混亂且係夜間之情況下，縱該處有燈光
    ，然證人陳皖筠、陳明和是否確能清楚目擊、辨別告訴人有
    無到場，實亦非無疑，自難僅憑渠等前揭證述，即得遽認告
    訴人於前揭時、地並未到場。
  (六)綜上所述，被告前揭所辯無非事後卸責之詞，均無足採，本
    案事證明確，被告偽證之犯行堪以認定。
二、查被告於另案檢察官偵查中及原審法院另案審理中，就案情
    有重要關係之事項，均於供前具結後為虛偽陳述，是核其所
    為，係犯刑法第168 條之偽證罪。次查本件被告就同一事實
    ，接續於檢察官所偵查及原審法院所審理之相關案件中，均
    為相同內容之不實證述，均致生妨害於司法審理此案之正確
    性，顯然係侵害同一法益，且各行為之獨立性極為薄弱，依
    一般社會健全觀念，在時間差距上，難以強行分開，在刑法
    評價上，以視為數個舉動之接續施行，合為包括之一行為予
    以評價，較為合理，則屬接續犯，而為包括之一罪，參諸「
    刑法廢除連續犯後，應發展接續犯之概念，對於合乎接續犯
    之情形，認為構成單一之犯罪，以限縮數罪併罰之範圍」之
    立法意旨，本院認被告前揭2 次偽證犯行，仍應論以接續犯
    ，即僅成立一罪，較為合理適當。另被告於原審法院另案審
    理中具結後虛偽證述之偽證犯行，雖未據檢察官提起公訴，
    然該部分犯行與已起訴之部分，既有接續犯之一罪關係，已
    如前述，自應為起訴之效力所及，本院自得併予審理。
三、原審對被告予以論罪科刑，固非無見；惟查被告前曾於89年
    間犯傷害罪，經原審法院以89年度易字第1155號判決判處有
    期徒刑4 月，上訴後經本院以89年度上易字第1050號判決駁
    回上訴確定，於89年12月14日易科罰金執行完畢之事實，有
    臺灣高等法院被告前案紀錄表及本院被告院內索引卡紀錄表
    各1 份在卷可查，惟其本件作偽證之時間分別係於94年12月
    28日上午11時8 分許、95年9 月21日上午9 時40分許，距其
    上開傷害案執行完畢之89年12月14日，已逾5 年，已不符累
    犯之條件，原審論以累犯，並依刑法第47條第1 項之規定加
    重其刑，顯有未合；被告上訴意旨，猶執陳詞，否認犯罪，
    指摘原判決不當，雖無理由，惟原判決既有上開可議之處，
    仍屬無可維持，應由本院將原判決予以撤銷改判；審酌被告
    犯罪之動機、目的及其接續先後2 次偽證行為妨害國家司法
    公正性，復犯後猶狡詞卸責，實難見確有悔意等一切情狀，
    量處有期徒刑4 月，又被告本件犯罪時間為94年12月28日及
    95年9 月21日，而於被告犯罪後，中華民國96年罪犯減刑條
    例業於96年6 月15日經立法院三讀通過，並經總統府公布生
    效，則本件被告犯罪之時點既在96年4 月24日之前，且其所
    犯之罪核與中華民國96年罪犯減刑條例第2 條第1 項之規定
    相符，復無同條例第3 條之除外情事存在，自應依該條例第
    2 條第1 項第3 款、第7 條之規定，減其宣告刑2 分之1 為
    有期徒刑2 月。
據上論斷，應依刑事訴訟法第369條第1項前段、第364條、第299
條第1項前段，刑法第168條，中華民國96年罪犯減刑條例第2條
第1項第3款、第7條，判決如主文。
本案經檢察官郭振昌到庭執行職務。
中    華    民    國    97    年    1    月    22    日
                  刑事第七庭    審判長法  官  莊飛宗
                                      法  官  邱明弘
                                      法  官  黃憲文
以上正本證明與原本無異。
如不服本判決應於收受本判決後10日內向本院提出上訴書狀，其
未敘述上訴理由者，並得於提起上訴後10日內向本院補提理由書
狀（均須按他造當事人之人數附繕本）「切勿逕送上級法院」。
中    華    民    國    97    年    1    月    22    日
                                      書記官  施耀程
附錄本件判決論罪科刑法條：
中華民國刑法第168條
於執行審判職務之公署審判時或於檢察官偵查時，證人、鑑定人
、通譯於案情有重要關係之事項，供前或供後具結，而為虛偽陳
述者，處7 年以下有期徒刑。


司法院資訊處製作；財團法人民間司法改革基金會備份。
